臺灣南投地方法院刑事判決　
110年度訴字第220號
公  訴  人  臺灣南投地方檢察署檢察官 
被      告  張龍鉉



上列被告因傷害案件，經檢察官提起公訴（110年度偵字第330號
、110年度偵字第347號），本院判決如下：
    主  文
張龍鉉犯傷害罪，處有期徒刑陸月，如易科罰金，以新臺幣壹仟
元折算壹日；又犯傷害罪，處有期徒刑玖月。
    事  實
一、張龍鉉於民國109年12月4日22時許，在南投縣○○市○○路00號
    ，與繆龍君因故發生爭執，竟基於傷害之犯意，手持開山刀
    ，以刀背敲打繆龍君，致繆龍君受有頭部未明示部位之鈍傷
    、右側膝部挫傷、右側小腿挫傷、多處部位局部腫脹及疼痛
    之傷害。
二、張龍鉉於109年12月5日20時許，在南投縣○○市○○路00號，與
    陳志成因故發生爭執，竟基於傷害之犯意，手持開山刀，以
    刀背敲打陳志成之頭部，致陳志成因此受有頭皮撕裂傷、頭
    部損傷之傷害。
三、案經繆龍君及陳志成訴由南投縣政府警察局南投分局報告臺
    灣南投地方檢察署檢察官偵查起訴。
    理  由
壹、程序部分：
    本判決認定犯罪事實引用被告以外之人於審判外之陳述，經
    檢察官及被告同意作為證據使用，本院審酌前揭陳述作成時
    之情況，並無違法取得之情形或證明力明顯過低之瑕疵，且
    為證明本案犯罪事實所必要，以之作為證據應屬適當，復經
    本院於審判期日就上開證據依法進行調查、辯論，依刑事訴
    訟法第159條之5規定，均應具有證據能力。又所引非供述證
    據，與本案均有關聯性，且查無違反法定程序取得之情，依
    刑事訴訟法第158條之4反面解釋，亦均有證據能力。
貳、實體部分：
一、訊據被告固坦承繆龍君、陳志成有於上開時間前往位於南投
    縣○○市○○路00號其經營之卡拉OK店等情，且對於告訴人繆龍
    君、陳志成2人驗傷，受有上開傷勢乙節均不予爭執，惟矢
    口否認有何傷害之犯行，辯稱：⑴109年12月4日當天繆龍君
    有來喝酒，但是繆龍君的傷勢不是我造成的，應該是繆龍君
    自己撞到指示牌造成的；⑵109年12月5日當晚陳志成一群人
    來我店裡叫囂、鬧事，跟我店內的客人起衝突，在扭打、追
    逐的過程中，陳志成跑出去撞到機車跌倒受傷，陳志成的傷
    勢並不是我造成的等語。經查：
　㈠事實欄一部分：
　⒈告訴人繆龍君於偵查、本院審理時證稱：109年12月4日我和
    洪聖評到南投市○○路00號卡拉OK店喝酒，要去之前洪聖評有
    跟我說他和被告有合約上的問題，我和洪聖評進去後，劉雅
    鈴也在，劉雅鈴是洪聖評當時的女朋友，我先跟劉雅鈴講話
    ，劉雅鈴突然摔杯子，我也不知道為什麼洪聖評就跑掉，留
    我在店裡，然後被告就突然從廚房跑出來，手上拿著開山刀
    說「你是沒見過壞人」、「腳筋沒有被人挑過喔」，即持開
    山刀的刀背敲我的頭頂、膝蓋和腳，被告應該是要警告我，
    我跟被告說：你們之間的糾紛也跟我無關，你這樣對我就不
    對了等語後，被告比較軟化，就把刀子收起來，我就搭計程
    車離開，之後我有前往醫院急診等節明確(見警一卷8至10頁
    ；偵二卷第24至27頁；本院卷第95至107頁)，核與證人洪聖
    評於警詢、偵查及審理時證述：109年12月4日22時許我和繆
    龍君有一起到被告所經營的卡拉OK店，因為原本我就向被告
    承租場地要做快炒，我想解約拿回押租金2萬元，被告不肯
    ，所以我想去了解一下；當天到了後，我和劉雅鈴吵了架，
    就先離開，離開後發生的事情我不清楚，是後來繆龍君跟我
    說他被被告打；當我離開時，那邊只有繆龍君、被告和劉雅
    玲在場等情節大致相符(見偵二卷第9至11、24至27頁；偵三
    卷第8至9頁；本院卷第119至135頁)。且告訴人繆龍君於事
    發後即109年12月5日0時12分前往衛生福利部南投醫院就醫
    ，主訴遭人持刀柄打頭頂，右膝蓋、右小腿疼痛，經診斷受
    有「頭部未明示部位之鈍傷、右側膝部挫傷、右側小腿挫傷
    、多處部位局部腫脹及疼痛」等傷害，此有衛生福利部南投
    醫院診斷證明書、急診病歷資料附卷可稽（見警一卷第20頁
    ；本院卷第171至183頁），參以告訴人就醫時間緊接於案發
    時間後，且無其他事證可證告訴人繆龍君於案發後至就醫前
    之期間內，有遭其他事故足致上開傷勢，告訴人繆龍君所證
    遭被告傷害之情節，與所受之傷勢部位及輕重程度相合一致
    。是以，告訴人繆龍君之指述，堪可採信，足認告訴人繆龍
    君所受傷勢確係被告於前開時、地以開山刀刀背敲打所造成
    。
　⒉被告雖辯稱：告訴人繆龍君的傷勢不是我造成的，是繆龍君
    自己撞到指示牌，繆龍君誣指我是想要敲詐我等語(見本院
    卷第217、218頁)，惟被告於本院審理時供承：我有和洪聖
    評簽立租賃契約書，依約洪聖評要給我2萬元之押租金，但
    是這筆錢是由劉雅鈴交付給我，所以為認為實際承租人是劉
    雅鈴，洪聖評出去花天酒地沒有錢，我不把押租金還給洪聖
    評，洪聖評三天兩頭到店裡搗亂等語(見本院卷第216、218
    頁)，則衡酌上開被告自承之事實及告訴人繆龍君及與證人
    洪聖評之證述，可見被告與證人洪聖評間有關於押租金之糾
    紛，被告確有出手傷害之動機，且告訴人繆龍君所受「頭部
    未明示部位之鈍傷、右側膝部挫傷、右側小腿挫傷、多處部
    位局部腫脹及疼痛」傷勢結果觀之，傷勢部位分布在頭部和
    四肢，被告辯稱告訴人繆龍君之傷勢係告訴人繆龍君自己撞
    到指示牌而造成等語，顯非合理之詞；且被告僅泛稱告訴人
    繆龍君、陳志成、洪聖評有透過友人要一筆錢，然未能指明
    索償之實際金額(見本院卷第218頁)，更遑論有何所指敲詐
    之情形，被告所辯顯為事後卸責之詞，難以採信。
　⒊至證人劉雅鈴雖於警詢時證稱：告訴人繆龍君所述被告有持
    開山刀恐嚇和傷害都是亂說的，繆龍君之前可能就有跌到了
    等語(見警一卷第14頁)，惟參以證人陳志成於本院審理時陳
    稱：洪聖評和劉雅鈴本來是男女朋友，要一起向被告承租場
    地經營快炒店，後來洪聖評和劉雅鈴意見不合，就跟被告商
    討要退還押租金的問題，但是被告不願意返還押租金等語(
    見本院卷第64、108頁)；證人劉雅鈴於警詢時稱：洪聖評是
    我的前男友，陳婉畇現在是洪聖評的女朋友，109年12月5日
    洪聖評跟其他人店裡，我猜想可能是要跟我索取開店時，我
    給被告的2萬元押金，所以帶其他人一起過來鬧事等語(見警
    二卷第13至15頁)，可見本案係因證人洪聖評與劉雅鈴間因
    意見不合而欲向被告討回押租金乙事所引發，而被告認為實
    際承租人為證人劉雅鈴，而不願意返還證人洪聖評押租金，
    則觀諸證人劉雅鈴之利害立場，衡情有維護被告之可能，證
    人劉雅鈴此部分證詞顯不足為有利被告之認定。
　㈡事實欄二部分：
　⒈告訴人陳志成於警詢、偵查、本院審理時證稱：109年12月5
    日晚上，我和洪聖評、陳淑貞(原名陳婉畇)一同前往南投縣
    ○○市○○路00號卡拉OK店，要去捧場以及討論合約糾紛，退還
    押租金的問題，我走到店門口，被告就從我後面用開山刀往
    我後腦杓砍，很痛，我就蹲下去，我感覺到頭皮熱熱的，用
    手摸我後腦杓都是血，旁邊的洪聖評和陳淑貞幫我叫救護車
    等語明確(見警二卷第7至9頁；偵一卷第34至37頁；本院卷
    第107至119頁)，核與證人洪聖評於警詢、偵查、本院審理
    時證述：109年12月5日晚上我有和陳志成、陳淑貞一起到南
    投縣○○市○○路00號，我想去處理押租金的問題，所以再去一
    趟，我們剛到，被告應該是以為我要再找人去，被告就拿1
    支刀，朝陳志成的頭劈下去，後來就馬上叫救護車送陳志成
    去南基醫院等語(見偵三卷第8至9頁；偵一卷第35至36頁；
    本院卷第128至135頁)及證人陳婉畇於警詢時證述：有人拿
    刀子砍陳志成等情(見警二卷第16至18頁)，主要情節大致相
    符，且有109年12月5日20時35分許案發地點南投市○○路00號
    垃圾桶內發現有血跡衛生紙之現場照片(見警二卷第21頁)可
    證。告訴人陳志成於109年12月5日21時37分送往急診，主訴
    遭人持開山刀砍，經診斷受有「頭皮撕裂傷、頭部損傷」，
    此有南投基督教醫院診斷證明書、急診病歷資料在卷可佐（
    見警二卷第22頁；本院卷第187至192頁）。
　⒉是以，告訴人陳志成對上開事實欄二所載犯罪事實指述明確
    ，復與證人洪聖評證述之主要情節相符，且告訴人所證遭被
    告持開山刀往後腦杓敲打之情節，亦與前揭現場照片、診斷
    證明書、病歷資料所記載之告訴人陳志成頭部受傷之傷勢相
    合，益見告訴人陳志成前揭指訴遭被告持開山刀敲打頭部之
    情，應可採信。
　⒊被告雖辯稱：告訴人陳志成的傷勢不是我造成的，是陳志成
    撞到機車跌倒等語(見本院卷第217頁)，惟被告與洪聖評間
    有關於押租金之糾紛，業如前述，再參諸證人洪聖評連續前
    往被告所經營之卡拉OK店，被告確有因不滿而出手傷害之動
    機，且就告訴人陳志成所受之傷勢，分布在頭部以觀，被告
    辯稱告訴人陳志成之傷勢係告訴人陳志誠撞到店門口機車造
    成，難屬合理，是被告所辯顯不可採。
　㈢綜上所述，被告所辯均屬卸責之詞，不足採信。本案事證明
    確，被告上開事實欄一、二傷害犯行，均堪認定，均應依法
    論科。
二、論罪科刑：
　㈠核被告事實欄一、二所為，均係犯刑法第277條第1項之傷害
    罪。又所犯2罪間，犯意各別，行為互異，應分論併罰。
　㈡爰以行為人之責任為基礎，審酌被告未能以理性方式處理糾
    紛，率而持開山刀攻擊告訴人繆龍君、陳志成，且犯後仍否
    認犯行，難認有悔意；兼衡告訴人繆龍君、陳志成所受傷勢
    ，被告犯罪之動機、目的、手段，並考量被告自述其高職畢
    業之智識程度，經營卡拉OK店，家境小康，目前獨身，小孩
    跟前妻住，均已成年(見本院卷第219頁)之家庭生活經濟狀
    況及素行等一切量刑事項，各量處如主文所示之刑，並就得
    易科罰金部分，諭知易科罰金之折算標準。
據上論斷，應依刑事訴訟法第299 條第1 項前段，判決如主文。
本案經檢察官王元隆提起公訴，檢察官林孟賢到庭執行職務。
中　　華　　民　　國　　111 　年　　9 　　月　　15 　 日
　　　　　　　    刑事第二庭    審判長法　官　楊國煜
                                      法　官　羅子俞
                                      法　官　顏紫安
以上正本與原本無異。
如不服本判決應於收受送達後20日內向本院提出上訴書狀，並應
敘述具體理由；其未敘述上訴理由者，應於上訴期間屆滿後20日
內向本院補提理由書（均須按他造當事人之人數附繕本）「切勿
逕送上級法院」。
告訴人或被害人如對於本判決不服者，應具備理由請求檢察官上
訴，其上訴期間之計算係以檢察官收受判決正本之日期為準。
                                      書記官  劉芳竺
中　　華　　民　　國　　111 　年　　9 　　月　　19　　日
附錄本判決論罪科刑法條：
刑法第277條
傷害人之身體或健康者，處5 年以下有期徒刑、拘役或50萬元以
下罰金。
犯前項之罪，因而致人於死者，處無期徒刑或7 年以上有期徒刑
；致重傷者，處3年以上10年以下有期徒刑。

【卷宗對照表】：
卷宗名稱 簡稱 南投縣政府警察局南投分局投投警偵字第1090029767號刑案偵查卷宗 警一卷 南投縣政府警察局南投分局投投警偵字第1090029508號刑案偵查卷宗 警二卷 臺灣南投地方檢察署109年度他字第1399號偵查卷宗 偵一卷 臺灣南投地方檢察署110年度偵字第330號偵查卷宗 偵二卷 臺灣南投地方檢察署110年度偵字第347號偵查卷宗 偵三卷 臺灣南投地方法院110年度訴字第220號刑事卷宗 院卷